【裁判字號】    98,家聲,291
【裁判日期】    980804
【裁判案由】    遺產管理人管理費用
【裁判全文】
臺灣臺南地方法院民事裁定             98年度家聲字第291號
聲  請  人  財政部國有財產局臺灣南區辦事處臺南分處
法定代理人  甲○○
上列聲請人聲請酌定遺產管理人報酬事件，本院裁定如下：
    主      文
聲請人財政部國有財產局臺灣南區辦事處臺南分處得請求代為管
理被繼承人乙○○遺產之報酬合計為新臺幣貳萬柒仟參佰貳拾貳
元。
聲請程序費用新臺幣伍佰元由被繼承人乙○○之遺產負擔。
    理      由
一、本件聲請意旨略以：緣聲請人據本院97年度財管字第126號
    民事裁定選任為被繼承人乙○○之遺產管理人，雖經聲請人
    以其全體繼承人拋棄繼承顯遺債大於遺產，而提出抗告，但
    經本院合議庭以98年度家抗字第18號民事裁定抗告駁回，而
    選任遺產管理人一事告確定。按被繼承人乙○○僅遺留有坐
    落臺南縣新化鎮○○段606地號土地及其上門牌臺南縣新化
    鎮○○街49巷6號建物，資由臺南縣新化鎮農會就被繼承人
    乙○○與其他共有人之全部應有部分，設定最高限額抵押權
    新台幣（下同）625萬元，以為渠等共有人向該債權人借款
    之擔保；現既因該債權人即抵押權人臺南縣新化鎮農會對被
    繼承人乙○○之債權無法實行而聲請強制執行，並由本院民
    事執行處以98年度司執字第40972號給付借款強制執行事件
    處理中；而以被繼承人乙○○僅遺有上開不動產，別無其他
    遺產，聲請人對被繼承人乙○○之遺產管理報酬，祇得聲明
    參與分配，否則無法受償，致極需先行確定遺產管理人報酬
    。又依據民法第1183條規定，遺產管理人得請求報酬，其數
    額由親屬會議按其勞力及其與被繼承人之關係酌定之。惟被
    繼承人乙○○無親屬會議可資酌定報酬數額，茲依財政部訂
    頒「代管無人承認繼承遺產作業要點」第14點第(3)款規定：
    「管理報酬，應依民法第1183條規定，聲請法院酌定，並請
    優先分配，其請求標準，不得低於孳息收入部分10分之3及
    遺產現值100分之1。」，經查被繼承人乙○○遺產總計2,73
    2,233元。其上揭房地之總值係依據本院民事執行處98年度
    司執字第40972號給付借款強制執行事件囑託鑑價之結果，
    另坐落臺南縣新化鎮○○街49巷4號未保存登記建物之價值
    ，則係以臺南縣稅務局新化分局函查之價值為依據；因而，
    管理報酬按遺產價值百分之一核算，計為27,322元，故請求
    核准報酬27,322元等語。
二、經查：聲請人主張上開事實，業據提出本院民事執行處98年
    7月6日南院龍98司執北字第40972號函及函附之不動產估價
    報告書影本各1份、土地建物查詢資料影本2份、臺南縣稅務
    局新化分局98年7月16日南縣稅新分二字第0980226186號函
    影本1份、遺產管理報酬計算表1份為證，堪認為實在，則被
    繼承人之遺產合計為2,732,233元，聲請人請求27,322元之
    報酬，於法核無不合，應予准許。
三、依非訟事件法第157條，裁定如主文。
中    華    民    國    98    年    8     月    4     日
                  家事法庭法  官    楊佳祥
右為正本係照原本作成。
如對本裁定抗告須於裁定送達後10日內向本院提出抗告狀，並應
繳納抗告費新臺幣1000元。
中    華    民    國    98    年    8     月    4     日
                           書記官   葉芳如


司法院資訊處製作；財團法人民間司法改革基金會備份。
